臺灣新北地方法院行政訴訟判決
                                      111年度交字第239號

原      告  洪輝雄
被      告  高雄市政府交通局

代  表  人  張淑娟（局長）

上列當事人間因交通裁決事件，原告不服被告民國111年4月6日
高市交裁字第00-000000000號違反道路交通管理事件裁決，向本
院提起行政訴訟，本院判決如下：
    主  文
一、原告之訴駁回。
二、訴訟費用新臺幣參佰元由原告負擔。
    事實及理由
壹、程序方面：本件被告經合法通知（見本院卷第69頁之本院行
    政訴訟庭送達證書），惟其未於言詞辯論期日到場（以路途
    遙遠無法到庭為由），核無行政訴訟法第237條之9第1項、
    第236條、第218條準用民事訴訟法第386條各款所列情形，
    爰準用民事訴訟法第385條第1項前段規定，依原告聲請，由
    其一造辯論而為判決。
貳、實體方面：
一、爭訟事實概要：緣原告於民國111年1月26日10時27分，駕駛
    所有車牌號碼00-0000號自用小客貨車（下稱系爭汽車）而
    行經國道3號南向74.3公里處時，因有「汽車行駛於高速公
    路前座乘客未依規定繫安全帶（一人）」之違規事實，經內
    政部警政署國道公路警察局第六公路警察大隊警員執勤目睹
    後拍照採證，而當場不能或不宜攔截製單舉發，於111年2月
    22日填製國道警交字第000000000號舉發違反道路交通管理
    事件通知單逕行舉發，記載應到案日期111年4月8日前，並
    於同日移送被告處理。原告於111年3月8日提出申訴，嗣經
    被告調查認定原告有上開違規事實，乃依道路交通管理處罰
    條例第31條第2項及違反道路交通管理事件統一裁罰基準表
    之規定，以111年4月6日高市交裁字第00-000000000號違反
    道路交通管理事件裁決書（下稱原處分），裁處原告罰鍰新
    臺幣（下同）3,000元。原告不服，遂提起本件行政訴訟。
二、原告起訴主張及聲明：
㈠、主張要旨：
⑴、本人去年在台南白河往高雄路段，被國道公路警察照一張未
    繫安全帶違規，已經有所警覺了，不可能又未繫安全帶，寄
    來的照片是有繫安全帶而不是沒繫。
⑵、2020年一張我就有警惕，現在這張是2022年，他照片上都有
    顯示日期，沒繫安全帶的我已經繳完了。我要上車時有跟我
    太太說要繫安全帶，他有繫。本案這張是2022年1月這張，
    他說我沒有繫安全帶。那是3號高速公路龍潭照的。他用過
    路費ETC照的。2020年是人照的，所以很清楚。
⑶、繫安全帶的位置是腰部的位置，飲水杯下方的位置。那三、
    四十年的車子了，有點鬆鬆的，所以不像我駕駛座那邊的安
    全帶。
⑷、我太太不喜歡拘束，我有問我太太，她說會覺得身體有不舒
    服的感覺，後來再出去他都坐後面了，以後就不會再有這個
    情形了，安全帶從手的腋下管過了。
㈡、聲明：⑴原處分撤銷。⑵訴訟費用由被告負擔。
三、被告答辯及聲明：
㈠、答辯要旨：
    卷查本案，有內政部警政署國道公路警察局第六公路警察大
    隊111年3月17日國道警六交字第1116700977號函、111年5月
    13日國道警六交字第1116702017號函及採證照片附卷可稽，
    故原告之違規事實，洵堪認定。原告雖辯稱有繫安全帶，惟
    經放大檢視採證照片（原始檔）可見：前座駕駛左肩至斜下
    胸前有一長條形色塊，足認該車安全帶應為灰色，反觀乘客
    穿著淺黃色上衣，其右肩至左腰部並無長條形色塊遮檔其上
    衣，亦無安全帶壓痕。故依前揭說明，足認乘客並未繫安全
    帶，其行為顯已違反汽車駕駛人及乘客繫安全帶實施及宣導
    辦法第3條第1項第3款「安全帶之帶扣應確實緊扣，安全帶
    無扭曲或反轉，鬆緊度保持適宜；腰部安全帶置於腰部以下
    ，肩部安全帶固定位置應依個人調整，避免安全帶纏繞經過
    頸部，且應置手臂上端以上」之規定，至為灼然。是原告於
    前揭時間、地點既有「汽車行駛於高速公路前座乘客未依規
    定繫安全帶（一人）」之違規行為，被告據以裁處，洵無不
    合。
㈡、聲明：⑴原告之訴駁回。⑵訴訟費用由原告負擔。
四、爭點：
㈠、本件照片是否係ETC門架所拍攝？
㈡、當時前座乘客是否將安全帶沿腋下繫於腰部位置？是否符合
    法定繫安全帶之方式？
㈢、前座乘客繫安全帶身體不舒服，得否作為撤銷原處分之依據
    ？
五、本院的判斷：
㈠、前提事實：爭訟概要欄所載之事實，除上開爭點外，其餘事
    實業據原告於起訴狀所不爭執，且有國道警交字第00000000
    0號舉發違反道路交通管理事件通知單、採證照片、送達資
    料及移送紀錄、111年4月6日高市交裁字第00-000000000號
    違反道路交通管理事件裁決書及送達證書、汽車車籍查詢資
    料、內政部警政署國道公路警察局第六公路警察大隊111年3
    月17日國道警六交字第1116700977號函、111年5月13日國道
    警六交字第1116702017號函、職務報告、勤務分配表、採證
    照片、原告陳述單、採證光碟、本院依職權放大採證電子檔
    之擷取照片（見本院卷第39頁至第63頁、第71頁至第77頁、
    證物袋）附卷可憑，自堪認定。
㈡、本件應適用之相關法令：
⑴、道路交通安全規則第89條第1項第5款：「行車前應注意之事
    項，依下列規定：五、駕駛人、前座、小型車後座及大客車
    車廂為部分或全部無車頂區域之乘客均應繫妥安全帶。」。
⑵、高速公路及快速公路交通管制規則第9條第1項第6款：「汽車
    行駛高速公路及快速公路，不得有下列行為：六、四輪以上
    汽車之駕駛人、前座或小型車後座乘客未依規定繫安全帶。
    」。
⑶、行為時道路交通管理處罰條例第7條之2第1項第7款、第2項第
    10款、第4項：「汽車駕駛人之行為有下列情形之一，當場
    不能或不宜攔截製單舉發者，得逕行舉發：七、經以科學儀
    器取得證據資料證明其行為違規。前項第七款之科學儀器應
    採固定式，並定期於網站公布其設置地點。但汽車駕駛人之
    行為屬下列情形之一者，不在此限：十、汽車駕駛人或乘客
    未依規定繫安全帶。第一項逕行舉發，應記明車輛牌照號碼
    、車型等可資辨明之資料，以汽車所有人為被通知人製單舉
    發。」。
⑷、道路交通管理處罰條例第31條第1項、第2項：「汽車行駛於
    道路上，其駕駛人、前座或小型車後座乘客未依規定繫安全
    帶者，處駕駛人新臺幣一千五百元罰鍰。但營業大客車、計
    程車或租賃車輛代僱駕駛人已盡告知義務，乘客仍未繫安全
    帶時，處罰該乘客；有關其安全帶之正確使用、實施方式、
    因特殊事由未能依規定繫安全帶之處理、宣導及其他應遵行
    事項之辦法，由交通部定之。汽車行駛於高速公路或快速公
    路違反前項規定者，處駕駛人新臺幣三千元以上六千元以下
    罰鍰。但營業大客車、計程車或租賃車輛代僱駕駛人已盡告
    知義務，乘客仍未繫安全帶時，處罰該乘客。」。
⑸、道路交通管理處罰條例第31條第1項（後段）授權交通部訂定
    之「汽車駕駛人及乘客繫安全帶實施及宣導辦法」第3條第1
    款、第3款：「汽車行駛於道路上，其汽車駕駛人、前座或
    小型車後座乘客，應依下列規定使用安全帶：一、安全帶及
    相關配件必須齊全，並無毀損、鬆脫或變更之情事。三、安
    全帶之帶扣應確實緊扣，安全帶無扭曲或反轉，鬆緊度保持
    適宜；腰部安全帶置於腰部以下，肩部安全帶固定位置應依
    個人調整，避免安全帶纏繞經過頸部，且應置手臂上端以上
    。」。
⑹、道路交通管理處罰條例第85條第4項：「依本條例規定逕行舉
    發或同時併處罰其他人之案件，推定受逕行舉發人或該其他
    人有過失。」。
⑺、按「本細則依道路交通管理處罰條例第九十二條第四項規定
    訂定之。」、「處理違反道路交通管理事件之程序及統一裁
    罰基準，依本細則之規定辦理。前項統一裁罰基準，如附件
    違反道路交通管理事件統一裁罰基準表。」，違反道路交通
    管理事件統一裁罰基準及處理細則第1條、第2條第1項、第2
    項分別亦有明定，是違反道路交通管理事件統一裁罰基準及
    處理細則即係基於法律之授權所訂定，而該處理違反道路交
    通管理事件之統一裁罰基準（即「違反道路交通管理事件統
    一裁罰基準表」）已考量「違反事件」、「法條依據」、「
    法定罰鍰額度或其他處罰」、「違規車種類別或違規情節」
    、「期限內繳納或到案聽候裁決者」、「逾越應到案期限30
    日內，繳納罰鍰或到案聽候裁決者」、「逾越應到案期限30
    日以上60日以內，繳納罰鍰或到案聽候裁決者」、「逾越應
    到案期限60日以上，繳納罰鍰或逕行裁決處罰者」等因素，
    作為裁量之標準，並未違反授權之目的及裁量權之本質，是
    其不僅直接對外發生效力，且被告亦應受其拘束而適用之。
㈢、本件原告之行政訴訟意旨略以：「原告2020年曾被拍照舉發
    乘客未繫安全帶，已有所警覺不可能再未繫安全帶，而本件
    照片是ETC門架照的，照片呈現是有繫安全帶，繫於乘客腰
    部位置、飲水杯下方位置，而老車安全帶有鬆弛，我太太說
    身體有不舒服感覺，安全帶從腋下通過。」等語置辯。惟查
    ：
⑴、依前揭警員職務報告及勤務分配表所示（見本院卷第57、59
    頁）警員馬靖鈞於111年1月26日與小隊長黃智義擔服10至12
    時巡邏勤務，於國道三號南向74.3公里處制高點以科技執法
    方式作業取締未繫安全帶（勤務內容與地點：交通偵防重大
    違規執法〈非固定測照65.6北/74.6南〉），於10時27分取得
    系爭汽車副駕駛座乘客未繫安全帶之畫面，經與前揭違規採
    證照片（見本院卷第61頁）之內容互核相符，則本件既經警
    員提出公文資料證明渠等當時執行非固定測照勤務，並於國
    道三號南向74.3公里處制高點取締未繫安全帶違規明確，而
    非調取ETC門架過路紀錄之影像照片，原告空言主張照片是E
    TC系統所拍攝，即無足採。
⑵、又依上開汽車駕駛人及乘客繫安全帶實施及宣導辦法第3條第
    3款規定：「汽車行駛於道路上，其汽車駕駛人、前座或小
    型車後座乘客，應依下列規定使用安全帶：三、安全帶之帶
    扣應確實緊扣，安全帶無扭曲或反轉，鬆緊度保持適宜；腰
    部安全帶置於腰部以下，肩部安全帶固定位置應依個人調整
    ，避免安全帶纏繞經過頸部，且應置手臂上端以上。」，而
    本院當庭勘驗放大違規採證電子檔顯示：「前座乘客右邊的
    腰部有呈現Y字型的黑影，但是沒辦法明顯看出是安全帶的
    形狀。」（見本院卷第83頁），並依本院依職權放大採證電
    子檔之擷取照片所示（見本院卷第71至77頁）系爭汽車之副
    駕駛座乘客身穿黃色上衣，其前軀（右上至左下）未見有安
    全帶痕跡或陰影，已足可認當時乘客未依前揭規定將肩部安
    全帶置於右手臂上端以上，復為原告主張乘客係將安全帶通
    過腋下之情。則退萬步言，縱使如原告所主張乘客右邊腰部
    呈現安全帶黑影屬實，亦無礙於其就肩部安全帶未依前揭規
    定置放，即仍屬構成本件違規之認定（由照片內同一時間駕
    駛人之安全帶呈現左上至右下之置放方式亦可證之）。則本
    件副駕駛座乘客『未依規定』使用安全帶而已構成違規之事實
    ，要屬事證明確，殆無由僅以安全帶有繫於腰間，即得免除
    應依規定繫安全帶之行政法上義務。
⑶、本件屬依道路交通管理處罰條例之規定而逕行舉發或同時併
    處罰其他人之案件，則依前揭道路交通管理處罰條例第85條
    第4項之規定，應推定受逕行舉發人（即原告）或該其他人
    有過失，而原告並未主張或證明其就副駕駛座乘客已盡監督
    、管理之義務而仍難避免此一違規事實之發生，是其具備責
    任條件一事，亦核屬明確。
⑷、末查，汽車行駛時乘客應依規定繫安全帶因而課予駕駛人之
    行政法上義務，係用期保障車輛高速行駛下如遇突發狀況時
    ，不致因重力慣性造成乘客急遽搖晃甚至拋摔車外，而能避
    免生命、身體安全之重大危害；且依汽車駕駛人及乘客繫安
    全帶實施及宣導辦法第5條第1款：「汽車駕駛人、前座或小
    型車後座乘客有下列情形者，得不適用第三條之規定：一、
    經醫療機構證明無法繫安全帶者。」亦規定甚明。是以，原
    告之配偶繫安全帶僅有不舒服感覺，為避免不幸遭遇重大交
    通事故時所致之人命傷亡，自非屬不能容忍，另前揭規定亦
    課予後座乘客應依規定繫安全帶之義務，原告應予辨明。
㈣、本件判決基礎已經明確，兩造其餘的攻擊防禦方法及訴訟資
    料，及原告當庭所提出之另案違規採證照片，經本院斟酌後
    ，核與判決結果不生影響，無一一論述及調查之必要，一併
    說明。
六、結論：原處分並無違誤，原告訴請撤銷為無理由，應予駁回
    。本件第一審裁判費300元，依法由原告負擔。
七、依行政訴訟法第195條第1項後段、第236條、第98條第1項前
    段、第237條之8第1項、第237條之9第1項，判決如主文。
中    華    民    國   111    年    7     月    18    日
                  行政訴訟庭  法  官  陳伯厚
一、上為正本係照原本作成。
二、如不服本判決，應於判決送達後20日內，向本院提出上訴狀
    並表明上訴理由（原判決所違背之法令及其具體內容或依訴
    訟資料可認為原判決有違背法令的具體事實），其未載明上
    訴理由者，應於提出上訴後20日內向本院補提理由書（上訴
    狀及上訴理由書均須按他造人數附繕本，如未按期補提上訴
    理由書，則逕予駁回上訴），並應繳納上訴裁判費新臺幣75
    0元。
                              書記官  陳柔吟
中　　華　　民　　國　　111 　年　　7 　　月　　19　　日